臺灣高雄地方法院刑事判決　　　　　　 100年度易字第1444號
公　訴　人　臺灣高雄地方法院檢察署檢察官
被　　　告　陳志和
上列被告因詐欺案件，經檢察官提起公訴（100年度偵緝字第
615 號），本院判決如下：
    主  文
陳志和無罪。
    理  由
一、公訴意旨略以：被告陳志和前於民國93、96年間因竊盜、施
    用毒品等案件，經本院分別判處有期徒刑4 月、1 年確定，
    二者接續執行，於97年1 月14日縮短刑期執行完畢出監。詎
    仍不知悔改，明知提供個人金融帳戶予他人使用，可能幫助
    他人遂行詐欺取財之犯罪目的，竟仍以縱有人以其金融帳戶
    實施詐欺取財犯行，亦不違背其本意之幫助犯意，於99年6
    月10日15時許，在高雄市三民區○○○路後火車站松江街口
    ，將其所申辦之台新國際商業銀行東高雄分行（下稱台新銀
    行）帳號00000000000000號帳戶之存摺、提款卡及密碼，提
    供予姓名年籍不詳，自稱公司組長之詐騙集團成員，而容任
    其所屬之詐騙集團成員使用上開帳戶遂行犯罪。嗣該詐騙集
    團成員取得上開帳戶資料後，即共同基於意圖為自己不法所
    有之犯意聯絡，於99年6 月10日18時49分許，撥打電話予梁
    伊曜，佯稱：網路購物付款方式有誤云云，致梁伊曜陷於錯
    誤，依其指示操作自動櫃員機，於同日分別以現金存款方式
    存入新臺幣（下同）2 萬元、5 萬元至陳志和上開台新銀行
    帳戶內，旋遭詐騙集團成員提領一空。嗣因梁伊曜發覺有異
    ，報警處理始查悉上情。因認被告涉有刑法第30條第1 項、
    第339 條第1 項之幫助詐欺取財罪嫌云云。
二、按犯罪事實應依證據認定之，無證據不得認定犯罪事實，刑
    事訴訟法第154 條第2 項定有明文。又刑事訴訟上證明之資
    料，無論其為直接或間接證據，均須達於通常一般之人均不
    致有所懷疑，而得確信其為真實之程度，始得據為有罪之認
    定，若關於被告是否犯罪之證明未能達此程度，而有合理懷
    疑之存在，致使無從形成有罪之確信，根據「罪證有疑，利
    於被告」之證據法則，即不得遽為不利被告之認定。又按刑
    事訴訟法第161 條第1 項規定：檢察官就被告犯罪事實，應
    負舉證責任，並指出證明之方法。因此，檢察官對於起訴之
    犯罪事實，應負提出證據及說服之實質舉證責任。倘其所提
    出之證據，不足為被告有罪之積極證明，或其指出證明之方
    法，無從說服法院以形成被告有罪之心證，基於無罪推定之
    原則，自應為被告無罪判決之諭知。最高法院76年台上字第
    4986號、最高法院92年台上字第128 號判例意旨可資參照。
三、公訴人認被告涉犯前開幫助詐欺罪嫌，無非以被告於偵查中
    之供述、被害人梁伊曜於警詢之指述、台新銀行自動櫃員機
    交易明細表1 紙、台新國際商業銀行100 年1 月10日台新作
    文字第10000444號函及所附開戶資料、交易明細表各1 份等
    ，為其論據。
四、訊據被告陳志和固坦承有於前開時、地將上開台新銀行帳戶
    之提款卡及密碼，交付真實姓名年籍不詳自稱公司組長之男
    子乙情，且對梁伊曜遭詐騙而匯款之事實不爭執，惟堅決否
    認幫助詐欺犯行，辯稱：我是看報紙要應徵接送司機工作，
    見面後，對方說要領錢的那天，卡才會還我，因為載客人有
    時候會收現金，這是保障，避免我將錢私自拿走，公司不用
    再有保證金或保證人，我當時急著找工作，才交付存摺、身
    分證影印本、提款卡及密碼，後來打電話聯絡對方，皆已關
    機，我覺得被騙了，就打165 反詐騙專線並向銀行掛失止付
    ，始知帳戶遭警示，進而報案，我也是被害人，並無幫助詐
    欺之故意等語。經查：
（一） 前開台新銀行帳戶為被告所申辦，被害人梁伊曜於前揭
       時間遭真實姓名年籍不詳之詐騙集團成員，以上開詐術
       詐騙，致陷於錯誤，而將款項匯入該帳戶內，且旋遭人
       提領一空等情，有被害人梁伊曜指述綦詳，並有台新銀
       行99年7 月7 日台新作文字第9910434  號函及所附戶名
       陳志和之00000000000000帳號基本資料及99年6  月10日
       資金往來明細、台新銀行100  年1 月10日台新作文字第
       10000444號函及所附陳志和之00000000000000帳號之開
       戶資料及資金往來明細、台北市政府警察局南港分局南
       港派出所受理刑事案件報案三聯單、台北市政府警察局
       南港分局南港派出所受理各類案件記錄表、內政部警政
       署反詐騙諮詢專線記錄表、台新銀行自動櫃員機交易明
       細表在卷可稽（警卷第18-20  、37-40  頁；偵卷第14-
       20頁），是被告上開台新銀行帳戶確遭詐騙集團作為詐
       騙被害人梁伊曜之犯罪工具，堪予認定。
 （二）被告辯稱係應徵工作，始交付銀行提款卡及密碼等情，
       已據其提出99年6  月7 日自由時報應徵廣告影本、其使
       用之0000000000號行動電話門號99年6 月之通話明細各1
       份為證（本院審易字卷第72頁；偵緝卷第37頁）。而該
       報紙廣告內容為：「接送司機，中、晚班，薪優，00000
       00000」，確為徵求接送司機之廣告無誤。另被告持用之
       0000000000號行動電話門號確有於99年6  月8 日與前開
       報載之0000000000號行動電話門號通話之紀錄，有被告
       提出上開通話明細可證，核與被告前開所辯因為應徵工
       作方將上開存摺、提款卡交付之情節相符。又被告自99
       年6 月8 日15時09分41秒起至99年6  月9 日16時59分28
       秒止，多次與前開報載電話通信，有通話明細在卷可稽
       （警卷第37頁），此與一般收購、提供帳戶者間，除約
       定交易方式外，即甚少相互聯繫之情形有別。再者，本
       案被告非警方通知其到案，而是被告於99年6  月18日以
       被害人身分主動至派出所報案製作筆錄，且當時高雄市
       政府警察局仁武分局並不知被告有涉嫌詐騙犯罪等情，
       已據證人即警員黃崇偉到庭證述在卷（本院易字卷第37
       頁），被告於應徵工作交付提款卡等資料予對方後，經
       多次聯繫工作細節始知悉自己受騙，其旋即主動至警方
       報案陳述受騙經過，核上開所為，顯與一般交付提款卡
       幫助詐欺集團犯罪者，係由警方傳喚始到案陳述犯罪經
       過之情形有別。是依上開情節觀之，被告上開所辯，尚
       非不可採信。
 （三）邇來詐騙案件層出不窮，詐騙集團利用人頭帳戶做為出
       入帳戶，屢經報章雜誌及新聞媒體披露，而政府機關亦
       一再宣導，切勿任意交付金融帳戶存摺、提款卡及密碼
       等個人資料，促請社會大眾注意，固屬實情。惟縱令如
       此，社會上仍有不少人士，遭以經常宣導之行騙手法詐
       騙得手，且其中亦不乏在社會上有相當地位或受過相當
       教育之人。因此，能否以被告得藉由社會上相關資訊，
       瞭解不得任意將其帳戶交與他人乙情，即謂被告不可能
       遭他人之說詞所欺騙，進而推認被告所辯無可採信？要
       非無疑。參以被告當時逾半年沒有工作，亟需工作，自
       由時報為全臺各地均有發行之報紙，能見度甚高，一般
       人見該廣告，均有可能信該廣告為真，是被告因而落入
       詐騙集團以工作為餌之圈套，遭騙走台新銀行帳戶之存
       摺、提款卡及密碼，亦非無法想像之事。自尚難僅以被
       告為一具有正常智識經驗之人，其所述應徵工作之情節
       與常理有違，即推認被告所辯不合常情而無可採信。況
       卷內並無任何證據資料，足證被告係以不詳代價將前開
       帳戶販售給他人使用。
  (四) 又按刑事法上幫助犯之成立須客觀上有幫助行為，主觀
       上有幫助故意，即行為人知他人係實施犯罪，且認識其
       行為將足以就他人所實施之犯罪發生助力為要件，若其
       行為雖在外觀上有對他人犯罪施以助力，然其對正犯之
       犯罪行為並無認識，即屬欠缺幫助故意，自難論以幫助
       犯。被告交付前開帳戶存摺、提款卡及密碼之目的，既
       係順利取得工作，自難逕認被告對於前開帳戶遭詐騙集
       團用以詐騙被害人乙事，有預見其發生而不違背本意之
       主觀犯意。
五、綜上所述，檢察官所舉之證據，經綜合評價，僅足以證明被
    告所有之上開台新銀行帳戶，遭詐騙集團作為詐騙被害人之
    犯罪工具，尚不足以證明被告於交付上開銀行帳戶提款卡及
    密碼時，主觀上對於該帳戶可能被用為詐欺犯罪之工具乙節
    有所認識，且容認其發生亦不違背本意。本案檢察官認被告
    涉嫌前揭犯行所憑之證據，尚未達於通常一般之人均不致有
    所懷疑而得確信其為真實之程度。此外，復查無其他積極證
    據足資認定被告確有幫助詐欺取財之主觀犯意，揆諸首揭法
    條、判例意旨，自應對被告為有利之認定，不能證明被告犯
    罪，爰為無罪之諭知。
據上論斷，應依刑事訴訟法第301 條第1 項，判決如主文。
本案經檢察官謝長夏到庭執行職務
中    華    民    國   100    年    12    月    20    日
                  刑事第十六庭  法  官  施柏宏
                                法  官  林柏壽
                                法  官  陳美芳
以上正本證明與原本無異。
檢察官如不服本判決應於收受送達後10日內向本院提出上訴書狀
，並應敘述具體理由；如未敘述上訴理由者，應於上訴期間屆滿
後20日內向本院補提理由書（均須按他造當事人之人數附繕本）
「切勿逕送上級法院」。
被告不得上訴。
中    華    民    國   100    年    12    月    20    日
                                書記官  蔡靜雯